【裁判字號】    95,財管,93
【裁判日期】    951114
【裁判案由】    指定遺產管理人
【裁判全文】
臺灣士林地方法院民事裁定              95年度財管字第93號
聲  請  人  臺北富邦商業銀行股份有限公司
法定代理人  甲○○
被繼承人    乙○○（死亡）
                      生前籍設.
上列聲請人聲請選任被繼承人乙○○遺產管理人事件，本院裁定
如下：
    主    文
選任蕭學安（男，民國55年12月25日出生，身分證統一編號：
Ｚ000000000號）為被繼承人乙○○（女，民國58年9月6日出生，
，身分證統一編號：Ｚ000000000號，生前籍設臺北縣汐止市○○
里○○鄰○○路56巷69弄15號6 樓之5 ，於民國94年10月24日死亡
）之遺產管理人。
准對被繼承人乙○○之繼承人為承認繼承之公示催告。
被繼承人乙○○之繼承人，應自前項公示催告最後登載新聞紙之
日起，壹年貳月內承認繼承，上述期限屆滿，無繼承人承認繼承
時，被繼承人乙○○之遺產，於清償債權並交付遺贈物後，如有
剩餘即歸屬國庫。
    理    由
一、按繼承開始時，繼承人有無不明，而無親屬會議或親屬會議
    未於1 個月內選定遺產管理人者，利害關係人得聲請法院選
    任遺產管理人，並由法院依公示催告程序，定6 個月以上之
    期限，公告繼承人，命其於期限內承認繼承，民法第1177條
    、第1178條第1 項、第2 項規定甚明。又上開規定依民法第
    1176條第6 項規定，於繼承人均拋棄繼承權者準用之。
二、本件聲請意旨略以：緣被繼承人乙○○於民國93年4月30 日
    將其所有如附表一所示之不動產以新台幣（下同）492 萬元
    整為最高限額設定抵押權予聲請人，擔保其配偶即債務人蕭
    學安對聲請人現在及將來所負在最高限額內之借款、票據、
    墊款、保證暨其他與授信有關之債務，並包括利息、遲延利
    息、違約金及各項費用之清償與因債務不履行而發生之損害
    賠償，存續期間自93年4 月26日至123 年4 月25日，並已辦
    妥抵押權設定登記在案。該債務人蕭學安於93年3 月22日起
    陸續向聲請人借款三次共計450 萬元整，詎料債務人蕭學安
    於95年4 月22日、95年3 月6 日、94年12月6 日起即未按期
    清償，債務人尚積欠聲請人本金4,030,339 元整及如附表二
    所示之利息、違約金未清償。然被繼承人乙○○已於94年10
    月24日死亡，其法定繼承人並已向鈞院聲請拋棄繼承在案，
    其是否仍有繼承人不明，且未能依民法第1177條選定遺產管
    理人，以致聲請人對其遺產無法行使權利，今為保障聲請人
    之權益，爰依民法第1178條第2 項之規定，請求法院依法指
    定被繼承人乙○○之遺產管理人等語，並提出他項權利證明
    書、抵押權設定契約書、土地登記謄本及建物登記謄本、借
    據、約定書、臺灣士林地方法院家是法庭94年繼字第1218號
    函、公司變更事項登記表影本各一份為證
三、經查，被繼承人乙○○確於94年10月24日死亡，其繼承人均
    已拋棄繼承，且被繼承人乙○○之親屬亦未依上開期限選定
    遺產管理人，此業據聲請人提出本院拋棄繼承准予備查函影
    本為證，並經本院依職權調閱94年度繼字第1218號拋棄繼承
    全案卷核閱無訛，堪信聲請人之主張為真實。又被繼承人乙
    ○○將其所有如附表一所示之不動產以492 萬元整為最高限
    額設定抵押權予聲請人，擔保其配偶即債務人蕭學安對聲請
    人現在及將來所負在最高限額內之與授信有關之債務，亦據
    提出他項權利證明書、抵押權設定契約書、土地登記謄本及
    建物登記謄本、借據、約定書各1 份影本為證，則聲請人自
    屬法律上之利害關係人，故本件聲請人聲請選任遺產管理人
    以維被繼承人乙○○之債權人及利害關係人之權益，洵屬有
    據。本院審酌蕭學安為被繼承人乙○○之配偶，雖已拋棄繼
    承被繼承人乙○○之遺產，然其陳報願意為被繼承人乙○○
    之遺產管理人，且蕭學安亦將被繼承人乙○○之不動產向聲
    請人設定最高限額抵押權以擔保其對聲請人現在及將來所負
    在最高限額內之與授信有關之債務，有前揭資料在卷可稽，
    可認蕭學安就被繼承人乙○○財產狀況較他人清楚，且其並
    非無智識能力之人，應能勝任遺產管理人之職務，爰選任蕭
    學安為被繼承人乙○○之遺產管理人，並依法為承認繼承之
    公示催告。
四、依非訟事件法第157 條，裁定如主文。
中    華    民    國    95    年    11    月    14    日
                  家事法庭  法  官  李昆霖
以上正本證明與原本無異。
如對本裁定抗告，應於裁定送達後10日內向本院提出抗告狀。
中    華    民    國    95    年    11    月    14    日
                            書記官  李佳穎


司法院資訊處製作；財團法人民間司法改革基金會備份。
